臺灣彰化地方法院民事判決　九十年度簡上字第二六○號
　　上　訴　人　甲○○
　　法定代理人　丙 ○ ○
　　訴訟代理人　乙 ○ ○
　　　　　　　　丁 ○ ○
右當事人間請求清償借款事件，上訴人對於中華民國九十年十月二十五日本院北斗簡
易庭第一審判決（九十年度斗簡字第二七六號）提起上訴，本院判決如左：
    主      文
上訴駁回。
第二審訴訟費用由上訴人負擔。
    事實及理由
一、被上訴人起訴主張：訴外人謝英科邀同上訴人及訴外人林育如為連帶保證人，於
    八十八年八月間，向伊借款新台幣（下同）一百萬元，借款期間自八十八年二月
    二十五日起至九十年十月二十五日止，約定利率按年息百分之一○．六計算，遲
    延還本或付息時，其逾期在六個月以內者，按上開利率百分之十，逾期超過六個
    月者，按上開利率百分之二十加計違約金，並喪失期限之利益，得視為全部到期
    。詎謝英科自九十年三月二十五日起不依約定按時付款，計尚欠本金二十九萬零
    三百四十九元等情，本於連帶保證之法律關係，求為命上訴人給付二十九萬零三
    百四十九元及其自九十年三月二十五日起至清償日止，按年息百分之九．七五計
    算之利息，暨自九十年四月二十六日起至清償日止，逾期在六個月以內者，按該
    利率百分之十，逾期超過六個月者，按該利率百分之二十計算之違約金之判決。
二、上訴人對於擔任主債務人謝英科前揭借款之連帶保證人，謝英科現積欠被上訴人
    前揭款項未還之事實為自認，惟以：前開借款有設定不動產抵押，被上訴人應於
    抵押土地不足清償時再向伊求償等語，資為抗辯。
三、被上訴人主張之前揭事實，有其所提借據、約定書、簡易資料查詢在卷為證，並
    為上訴人所自認，堪信為真實。按保證債務之所謂連帶，係指保證人與主債務人
    負同一債務，對於債權人各負全部給付之責任而言，此參照民法第二百七十二條
    第一項規定連帶債務之文義即明。如其債務業經提供擔保物設定有抵押權，法律
    上並無限制債權人應先就抵押物拍賣受償不足後，始得向連帶保證人求償之規定
    ，債權人在未就抵押物拍賣受償前，先請求連帶保證人負清償責任，自無不可。
    另消費借貸之借用人應於約定期限內，返還與借用物種類、品質、數量相同之物
    ，民法第四百七十八條前段亦定有明文。本件上訴人擔任主債務人謝英科前揭借
    款之連帶保證人，而謝英科尚積欠該項借款二十九萬零三百四十九元及其利息、
    違約金未還，被上訴人本於連帶保證之法律關係，請求上訴人清償借款二十九萬
    零三百四十九元及其自九十年三月二十五日起至清償日，按年息百分之九．七五
    計算之利息，暨自九十年四月二十六日起至清償日止，六個月以內部分按上開利
    率百分之十，超過六個月部分按上開利率百分之二十計算之違約金，自屬正當。
    上訴人主張依兩造簽定之約定書第五條之約定，被上訴應先就抵押物取償云云。
    惟該第五條係規定符合該條所列各款情形者，被上訴人得減少授信額度或縮短借
    款期限，或將債務視為全部到期，並非規定被上訴人應先行就擔保物取償後，始
    得向為連帶保證人之上訴人求償，上訴人此項抗辯，委無可採。原審為上訴人敗
    訴之判決，洵無不合。上訴意旨，求予廢棄改判，為無理由，應予駁回。
據上論結，本件上訴為無理由，依民事訴訟法第四百三十六條之一第三項、第四百四
四十九條第一項、第七十八條，判決如主文。
中　　　華　　　民　　　國　　九十一　　年　　　三　　　月　　二十七　　日
                                  民事第二庭
                                      審判長法  官　何 志 通
                                            法　官　李 進 清
                                            法　官　陳 瑞 水
右為正本係照原本作成。
本判決不得上訴。
中　　　華　　　民　　　國　　九十一　　年　　　三　　　月　　二十七　　日
                                        法院書記官　楊 筱 惠
